行　政　法　院　判　決　　　　　　　　　　　　　八十八年度判字第二○五四號
　　原　　　告　上廣建設股份有限公司
　　　　　　　　　　　　　　　.
　　代　表　人　甲○○
　　被　　　告　財政部台灣省北區國稅局
右當事人間因稅捐稽徵法事件，原告不服行政院中華民國八十七年二月九日台八十七
訴字第○五七六七號再訴願決定，提起行政訴訟，本院判決如左︰
　　主  文
原告之訴駁回。
　　事  實
緣被告依據法務部調查局北部地區機動工作組查獲資料，以原告於民國（以下同）七
十九年八月至十二月間發包興建南投縣草屯鎮房屋，未依法取得實際承包廠商開立之
統一發票，而取得出借牌照之大雄營造有限公司（以下稱大雄公司）開立之不實統一
發票，金額計新台幣（下同）一二、三二五、三八九元，違反行為時所得稅法第二十
一條及稅捐稽徵機關管理營利事業會計帳簿憑證辦法第二十一條規定，乃依行為時稅
捐稽徵法第四十四條規定，按應自他人取得憑證而未取得，經查明認定之總額，處百
分之五罰鍰計六一六、二六九元。原告不服，申經復查結果，未准變更，一再訴願均
遭決定駁回，遂提起本件行政訴訟，茲摘兩造訴辯意旨如次：
原告起訴意旨及補充理由略謂：一、原處分、復查、訴願及再訴願均違背證據法則：
被告機關認定處罰原告之唯一理由，為大雄營造工程公司嫌借牌與他人，因此，以
偏蓋全，推定原告與大雄營造工程間之合約及取得之統一發票非為實際交易對象。而
其採證之唯一證據，為台灣屏東地方法院八十二年度訴字第九○九號刑事判決。惟查
該判決書所載違法事實，與原告無關，該項判決為該公司借牌與他人而已。參照最高
法院二十二年上字第三五九號判例：「犯罪事實之認定，須有積極證據，雖證據之證
明力，由法院自由判斷，要必有證據之存在，始有自由心證之可言」。稽徵機關審理
違章案件，對於證據採證之法則，既與刑事訴訟法一致，自不得直接之積極證據，而
推定原告違章。被告機關固有對事實認定自由心證權，但必須有積極證據為前提。本
案被告機關引證之證據，既與原告無關，自屬違背證據法則，於法未合。二、被告機
關對於借用牌照，不能指證借用人，空言泛指，應負舉證責任：被告機關自始不能舉
證非為大雄營營公司承包工程之實際承包人，空言泛指，將大雄營造公司營業額全部
為借牌，而援引之屏東地方法院刑事判決又復與原告無，自應負舉證責任。倘被
告機關不能舉證，參照最高法院三十年上字第八一六號判例：「認定不利於被告之事
實，須依積極證據，苟積極證據不足為不利於被告事實之認定，即應為有利於被告之
認定，更不必有何有利之證據」。準此判例意旨，被告機關為無積極證據而處原告罰
鍰，足證再訴願決定，於法有違。三、大雄營造公司非為虛設行號，已報繳營業稅，
應不得處罰原告，查大雄營造工程公司七十九年營業額已繳納營業稅，並非虛設行號
。該公司縱有借牌與他人，經法院判決有罪，應止及該判決之事實。殊不得以推測之
詞否定其全年之營業額。被告機關以偏蓋全，無積極之證據，將原告與該公司之實際
發包工程，為取得非實際交易對象統一發票，處以罰鍰百分之五，依據大法官會議
第二七五號解釋，原告既無過失，亦無故意，似應本諸憲法保障人民權利之旨，撤銷
處罰。四、原處分對於違章事實之認定，缺乏直接之積極證據，舉證援引之刑事判決
，與原告無，被告答辯違背真實發現主義：按違反稅法規定事實之認定，應憑直接
之積極證據。被告機關答辯理由之列證，洋洋灑灑，列舉台灣台北地方法院檢察署八
十一年度偵字第二二四七四號、八十二年偵字第二六○九號、第五六九一號起訴書、
屏東地方法院八十二年訴第九○九號刑事判決、台灣高等法院高雄分院八十三年度上
更一字第二六一號刑事判決及新竹地方法院八十二年訴字第一五○號刑事判決等案，
固可證明大雄營造有限公司有借牌與他人情事；但均無原告之案。參照最高法院二
十一年上字第七四號判例：刑事訴訟以發現真實主義為目的，故犯罪事實，必須有確
實證據證明之，始得加以認定。否則即應諭知無罪」。準此判例意旨，被告機關之原
處分，係以推測擬制之詞推斷原告違章。而訴願、再訴願不察及此，概依大雄營造公
司借牌與他人，訛認原告亦為借牌，揆諸上開判例，顯為於法未合。五、原告為建設
公司，將建築工程發包與大雄營造公司承攬；並非借用其牌照向他人承包工程。客主
關係不同。大雄公司借牌與他人或其他營造廠，與原告確有建屋銷售之事實不同。原
告建屋銷售之事實，既經被告機關查徵營利事業所得稅在成本中核定，即為對原告發
包與大雄營造公司之事實認定為真。自不得以前項與原告無事實相關之判決，反覆認
定原告為取得非實際交易對象之統一發票。營造廠商係雇用工人在工地施工，其營業
場所大小，與工地施工之良窳無關，被告機關以稽徵機關核准設立之營業場所簡陋，
推斷為無工程施工能力，似不無率斷。尤與稽徵機關核准設立在先，自相矛盾。六、
綜上各點理由，被告機關為無積極證據而處罰鍰，且空言泛指，不能舉證以實其說。
而原告以現金支付工程價款，依據所得稅法第二十二條之規定，原告並無違誤，稅法
復無其他限制以現金給付款項之規定，顯見被告機關原處分於法未合。請求將原處分
、復查、訴願及再訴願均撤銷，實為德便等語。
被告答辯意旨略謂︰一、按「營利事業應保持足以正確計算其營利事業所得額之帳簿
憑證及會計紀錄。前項帳簿憑證及會計紀錄之設置、取得、使用、保管、驗印、會計
處理及其他有關事項之管理辦法，由財政部另定之。」「對外營業事項之發生，營利
事業應於發生時自他人取得原始憑證，如進貨發票，或給與他人原始憑證，如銷貨發
票。」為行為時所得稅法第二十一條及依該條規定訂定之稅捐稽徵機關管理營利事業
會計帳簿憑證辦法第二十一條第一項前段所規定。又「營利事業依法規定應給與他人
憑證而未給與，應自他人取得憑證而未取得者，或應保存憑證而未保存者，應就其未
給與憑證、未取得憑證或未保存憑證，經查明認定之總額，處百分之五罰鍰。」復為
行為時稅捐稽徵法第四十四條所明定。二、本件原告不服原處分機關之罰鍰處分，主
張其確實有與大雄公司訂約及付款等交易情事，不因大雄營造涉及借牌與他人，而否
准原告取得之憑證，且大雄營造公司，已報繳營業稅，並無漏稅情事。三、經查大雄
公司之營業牌照均交由林東村仲介出借，並開立不實發票交與業主，林東村等人並經
台灣台北地方法院檢察署檢察官八十一年偵字第二二四七四號、八十二年偵字第二六
○九號、第五六九一號起訴書起訴在案。次查原告取得該等發票主要以大雄公司為主
，其與大雄公司所訂立「營造工程合約書」中，乙方訂約人為「大雄營造有限公司」
，負責人為姬週聖，按姬週聖業經台灣澎湖地方法院八十二年度訴緝字第四號刑事判
決：「姬週聖納稅義務人，共同連續以不正當方法逃漏稅捐，累犯，處有期徒刑參年
拾月」。該判決書並略載有姬週聖是大雄公司之掛名負責人，該公司設於林永安住家
，於一樓前半段擺置辦公桌椅各三張、沙發乙套，並無大雄公司經營外貌，且該公司
七十八年度全年營業收入為六億五千二百五十二萬六千九百七十七元，資金週轉理當
頻繁，然大雄公司在澎湖行庫卻無提款紀錄，在台灣亦未有不動產等語，故其設置大
雄公司是專以幫助他人逃漏稅捐為目的。復經證人徐榮助於屏東調查站偵訊時供陳，
有台灣屏東地方法院八十二年度訴第九○九號刑事判決可資參酌，原告與大雄公司無
交易事實，洵堪認定；又原告雖稱有支付工程款（現金）予大雄公司，惟未能提示支
付憑證、簽收單等相關資料供核，所訴核不足採。又大雄公司係以出借牌照販售統一
發票，並以不正當方法幫助逃漏稅捐及虛設行號之事實，分別經台灣高等法院高雄分
院八十三年度上更一字第二六一號及台灣新竹地方法院八十三年度訴字第一五○號刑
事判決認定屬實，有上開刑事判決影本可稽，原告未能提出確與大雄公司有實際交易
之證據資料，足證大雄公司並未承包系爭新建工程，非原告實際交易對象。綜上所述
，本案原核定按工程價款一二、三二五、三八九元，依稅捐稽徵法第四十四條規定科
處罰鍰六一六、二六九元洵無違誤，請予維持。四、綜上論述：原處分及所為復查、
訴願、再訴願決定並無違誤，請駁回原告之訴等語。
    理  由
按「營利事業應保持足以正確計算其營利事業所得額之帳簿憑證及會計紀錄。前項帳
簿憑證及會計紀錄之設置、取得、使用、保管、驗印、會計處理及其他有關事項之管
理辦法，由財政部另定之。」「對外營業事項之發生，營利事業應於發生時自他人取
得原始憑證，如進貨發票，或給與他人原始憑證，如銷貨發票。」為行為時所得稅法
第二十一條及依該條規定訂定之稅捐稽徵機關管理營利事業會計帳簿憑證辦法第二十
一條第一項前段所規定。又「營利事業依法規定應給與他人憑證而未給與，應自他人
取得憑證而未取得者，或應保存憑證而未保存者，應就其未給與憑證、未取得憑證或
未保存憑證，經查明認定之總額，處百分之五罰鍰。」復為行為時稅捐稽徵法第四十
四條所明定。被告以原告七十九年八月至七十九年十二月發包興建南投縣草屯鎮房屋
工程，工程價款一二、三二五、三八九元，未依所得稅法第二十一條暨稅捐稽徵機關
管理營利事業會計帳簿憑證辦法第二十一條之規定取得實際交易對象之憑證，經法務
部調查局北機組及財政部台灣省北區國稅局花蓮縣分局查得，被告依違反稅捐稽徵法
第四十四條規定科處罰鍰六一六、二六九元，於法尚無不合。原告起訴主張其興建系
爭工程確由大雄公司承包，訂有工程合約，並依約支付價款取得合法之統一發票，尚
無未依規定取得發票之情事，不因大雄公司及借牌與他人，而否准原告取得之憑證
，大雄公司已報繳營業稅，並無漏稅情事等語。然查：(一)大雄公司之營建執照由林東
村仲介出借予未具營建資格之施工廠商，並開立不實發票交與業主，並未實際施工，
經台灣台北地方法院檢察署檢察官以八十一年偵字第二二四七四號、八十二年偵字第
二六○九號、第五六九一號起訴書起訴在案。(二)原告與大雄公司所訂立「營造工程合
約書」中，乙方訂約人為「大雄營造有限公司」，負責人為姬週聖，然姬週聖業經台
灣澎湖地方法院八十二年度訴緝字第四號刑事判決：「姬週聖納稅義務人，共同連續
以不正當方法逃漏稅捐，累犯，處有期徒刑參年拾月」。該判決書並略載有姬週聖是
大雄公司之掛名負責人，該公司設於林永安住家，於一樓前半段擺置辦公桌椅各三張
、沙發乙套，並無大雄公司經營外貌，且該公司七十八年度全年營業收入為六億五千
二百五十二萬六千九百七十七元，資金週轉理當頻繁，然大雄公司在澎湖行庫卻無提
款紀錄，在台灣亦未有不動產等語，故其設置大雄公司是專以幫助他人逃漏稅捐為目
的，復經證人徐榮助於屏東調查站偵訊時供陳，有台灣屏東地方法院八十二年度訴第
九○九號刑事判決可資參酌，益證原告與大雄公司無交易事實；(三)原告雖稱有支付工
程款（現金）予大雄公司，惟未能提示支付憑證、簽收單等相關資料供核。又大雄公
司係以出借牌照販售統一發票，並以不正當方法幫助逃漏稅捐及虛設行號之事實，分
別經台灣高等法院高雄分院八十三年度上更一字第二六一號及台灣新竹地方法院八十
三年度訴字第一五○號刑事判決認定屬實，有上開刑事判決影本可稽，原告未能提出
確與大雄公司有實際交易之證據資料，足證大雄公司並未承包系爭新建工程，大雄公
司非原告實際交易對象甚明，原告所稱其確有與大雄公司交易之詞與事實不符，尚不
足採信。被告按工程價款一二、三二五、三八九元，依稅捐稽徵法第四十四條規定科
處罰鍰六一六、二六九元，尚無不合，訴願決定及再訴願決定遞予維持原處分及復查
決定尚無違誤，原告起訴意旨經查無理由，應予駁回。
據上論結，本件原告之訴為無理由，爰依行政訴訟法第二十六條後段判決如主文。
中    華    民    國     八十八      年      五      月     三十一      日
                    行 政 法 院 第 二 庭
                                審 判 長 評  事      陳  石  獅
                                         評  事      徐  樹  海
                                         評  事      彭  鳳  至
                                         評  事      黃  合  文
                                         評  事      林  茂  權
右  正  本  證  明  與  原  本  無  異
                                         法院書記官  蘇  金  全
中    華    民    國     八十八      年      六      月       一        日
